【裁判字號】    98,易,936
【裁判日期】    981208
【裁判案由】    詐欺
【裁判全文】
臺灣屏東地方法院刑事判決               98年度易字第936號
公  訴  人  臺灣屏東地方法院檢察署檢察官
被      告  甲○○
上列被告因詐欺案件，經檢察官提起公訴（98年度偵字第5592號
），本院判決如下：
    主  文
甲○○幫助意圖為自己不法之所有，以詐術使人將本人之物交付
，處有期徒刑伍月，如易科罰金，以新臺幣壹仟元折算壹日。
    事  實
一、甲○○可預見將自己金融帳戶提供他人使用，可能幫助他人
    遂行詐欺取財之犯罪目的，竟仍以縱有人以其金融帳戶實施
    詐欺取財犯行，亦不違背其本意之幫助犯意，於民國97年6
    月間某時，在不詳地點，將其所申辦之中華郵政股份股份有
    限公司屏東六塊厝郵局帳號00000000000000號帳戶之存摺、
    提款卡連同密碼，交與真實姓名年籍不詳之成年人，該人所
    屬之詐騙集團成員乃於97年6 月間，經由交友網站結識張雅
    雯，向其佯稱投資設於新加坡之公司可獲利云云，致張雅雯
    陷於錯誤，而於97年7 月2 ，將新台幣（下同）39萬元匯入
    甲○○所有之上開帳戶，甲○○因而幫助詐欺，嗣經張雅雯
    發覺受騙報警後循上開帳戶資料而查知上情。
二、案經張雅雯訴由臺北縣政府警察局三峽分局報請臺灣板橋地
    方法院檢察署檢察官呈請臺灣高等法院檢察署令轉臺灣屏東
    地方法院檢察署檢察官偵查起訴。
    理  由
一、按被告以外之人於偵查中向檢察官所為之陳述，除顯有不可
    信之情況外，得為證據，刑事訴訟法第159 條之1 第2 項定
    有明文，證人即告訴人張雅雯於偵查中經具結後向檢察官所
    為之陳述，雖屬傳聞證據，惟現階段刑事訴訟法規定，檢察
    官代表國家偵查犯罪、實施公訴，依法有訊問被告、證人及
    鑑定人之權，實務運作時，檢察官於偵查中向被告以外之人
    所取得之陳述，原則上均能遵守法律規定，不致違法取供，
    其可信度極高，且被告甲○○並未提出有何顯不可信之情形
    ，是證人張雅雯於偵查中經具結之證言，自得為證據。次按
    傳聞法則之重要理論依據，在於傳聞證據未經當事人之反對
    詰問予以核實，乃予排斥，惟若當事人已放棄對原供述人之
    反對詰問權，於法院審判時表明同意該等傳聞證據可作為證
    據，基於證據資料愈豐富，愈有助於真實發現之理念，並貫
    徹刑事訴訟法修法加重當事人進行主義之精神，確認當事人
    對於證據能力有處分權之制度，傳聞證據經當事人同意作為
    證據，法院認為適當者，亦得為證據。本件檢察官、被告於
    本院準備程序時已表示對於除上所述之其餘全案卷證所存證
    據（含供述及非供述證據）均同意有證據能力，本院復斟酌
    該等證據並非非法取得，亦無證明力明顯過低之情形，以之
    作為證據，應屬適當，是依刑法訴訟法第159 條之5 第1項
    規定，應認該等證據均得採為證據。
二、訊據被告甲○○固供承上開帳戶係其所申請，惟矢口否認有
    何幫助詐欺犯行，辯稱：其上開銀行帳戶之存摺、提款卡係
    放在機車置物箱內遭竊，且曾至建國派出所報案云云。惟查
    ：
  (一)上揭告訴人張雅雯受騙而將金錢匯入被告所有之上開帳戶事
    實，業據證人張雅雯於警詢時、偵查中證述綦詳，並有臺灣
    銀行匯出匯款回條聯、中華郵政股份股份有限公司屏東郵局
    98年4 月15日屏營字第0985000871號函附之上開帳戶開戶人
    資料、帳戶交易明細在卷足憑，則告訴人張雅雯遭騙之事實
    應堪認定。
  (二)又被告所有之上開帳戶自96年11月6 日至97年7 月2 日間並
    無任何交易記錄等情，有帳戶交易明細在卷足憑，足認被告
    於該期間內未使用該帳戶，則其焉有將上開帳戶存摺、提款
    卡置於機車置物箱而隨身攜帶之必要？且被告雖辯稱其於上
    開帳戶存摺、提款卡遺失後曾至建國派出所報案云云，惟經
    該所員警查詢電腦資料及報案紀錄簿、工作紀錄等相關簿冊
    ，均無被告至該所報案資料等情，有屏東縣政府警察局屏東
    分局建國派出所警員林裕城所制之職務報告可憑（見偵卷第
    5 頁），況衡諸常情，金融帳戶事關存戶個人財產權益之保
    障，其專有性自屬甚高，除非本人或與本人有親密關係者，
    難認有何理由可自由流通使用該存摺，且一般人均有妥為保
    管阻止他人任意使用之認識，縱係帳戶存摺、金融卡遺失或
    失竊，理當即刻報掛失止付，以防帳戶內之金錢遭人竊領，
    縱使帳戶內金額不多，亦會防止遭人以之作為犯罪工具使用
    ，而新聞媒體近來更頻頻報導詐欺集團詐騙民眾轉帳匯款至
    人頭帳戶之案件，被告對於上情當無不知之理，被告既稱其
    存摺、提款卡遭竊，卻未提出任何掛失或報案證明以證其說
    ，則被告既未採取向開戶金融機構辦理掛失止付，亦未向警
    察機關申報失竊，顯與常情相悖，被告所辯其機車置物箱遭
    撬開竊取存摺、提款卡云云，自非實情。
  (三)再告訴人張雅雯匯入被告上開帳戶內之款項，係遭人分以存
    簿提款及提款卡跨行提款之方式提領一空等情，有帳戶交易
    明細在卷足憑，顯見提領款項之人確實掌握被告上開帳戶，
    而提款卡密碼係個人秘密事項，若非被告主動告知，他人實
    無從知悉而使用提款卡領款，則被告所辯其所有之提款卡係
    遭竊云云，應非實情。被告就此雖辯稱其將密碼寫在提款卡
    袋子上云云，然衡諸常情，稍有社會歷練、經驗之人，均知
    提款卡應與密碼分別保存，或者將密碼牢記心中，而無須在
    任何物體上標示或載明密碼，以免徒增帳戶遭人持金融卡併
    同密碼逕予盜領款項之風險，被告行為時已滿20歲，對此常
    識自難諉為不知，被告此部分辯解顯係畏罪卸責之詞，不足
    採信，堪認上開帳戶之提款卡密碼應係被告主動告知並提供
    他人使用無疑。
  (四)另衡之近年來政府已廣為向民眾宣導如何防範犯罪集團恐嚇
    或施詐，一般人如遇帳戶存摺、金融卡遺失或遭竊，為防止
    其存款遭盜領或帳戶遭不法使用，必當於發現後立即向金融
    機構辦理掛失補發手續，而持被告上開帳戶實施犯罪之人對
    此亦當知之甚詳，且於原帳戶所有人掛失止付後，渠等即無
    法以拾得或竊得之存摺、提款卡提領該帳戶內之存款。渠等
    在此情形下，如仍以此帳戶作為其犯罪工具，將致渠等向他
    人詐騙，並誘使被害人將款項匯入該帳戶後，卻又極有可能
    因帳戶所有人掛失止付而無法提領，則渠等大費周章從事於
    犯罪之行為，甘冒犯罪後遭追訴、處罰之風險，卻只能平白
    無故替原帳戶所有人匯入金錢，而無法得償其犯罪之目的，
    無異於為他人作嫁衣。換言之，從事此等財產犯罪之不法集
    團，若非確定該帳戶所有人不會去報警或掛失止付，以確定
    渠等能自由使用該帳戶提款、轉帳，則其等應不至於以該帳
    戶從事於財產犯罪，而此等確信，在該帳戶係拾得或竊得之
    情形，實無發生之可能。復佐以被告所有之上開帳戶自96年
    11月6 日至97年7 月2 日間並無任何交易記錄，迄97年7 月
    2 日始由告訴人張雅雯遭騙而匯入金錢，益徵係被告將其原
    無使用之上開帳戶存摺、提款卡（含密碼）提供予詐騙集團
    成員使用，要無疑義。
  (五)末查金融帳戶為個人理財之工具，申請開設金融帳戶並無任
    何特殊之限制，一般民眾皆能自由申請開戶，並得同時在不
    同金融機構申請多數存款帳戶使用，乃眾所週知之事實。依
    一般人之社會生活經驗，倘係合法收入，本可自行向金融行
    庫開戶使用，而無向他人購買帳戶之必要。如他人不以自己
    名義申請開戶，而向他人收購金融機構帳戶使用，衡情，應
    係為免他人得知使用帳戶者之真實身分，故應能合理懷疑收
    購帳戶之人目的在於供犯罪所用。況近來新聞媒體，對於不
    肖犯罪集團常大量收購或使用他人存款帳戶後，再持以供作
    犯罪使用，藉此逃避檢警查緝之情事，亦多所報導；又一般
    人亦均有妥為保管及防止他人任意使用存摺、提款卡及密碼
    之認識，縱特殊情況偶須交付他人使用，亦必深入瞭解用途
    及合理性，始予提供，且該等專有物品如落入不明人士手中
    ，而未加以闡明正常用途，極易被利用為與財產有關之犯罪
    工具，此乃依一般生活經驗即能體察之常識，而對於非有正
    當理由，竟徵求他人提供帳戶者，客觀上可預見其目的，係
    供為某筆資金之存入，後再行領出之用，且該筆資金之存入
    及提領過程係有意隱瞞或掩飾行為人之真實身分之用意，一
    般人本於一般認知能力均易於瞭解，是被告應可預見將帳戶
    存摺、提款卡及密碼提供他人使用將幫助他人實施財產犯罪
    ，仍將之交付予不詳詐財集團使用，顯見縱使該詐財集團將
    被告交付之帳戶供作詐欺匯款之用，亦不違反被告之本意至
    明，則被告自有幫助本案詐欺集團遂行詐欺取財犯行之未必
    故意。
  (六)綜上所述，被告前開辯解委無可採。本件事證明確，被告上
    開幫助詐欺取財犯行，堪以認定。
三、按被告甲○○與詐欺集團成員間，並無共同實施詐欺犯罪之
    犯意聯絡或行為分擔，僅提供存摺、提款卡連同密碼予該詐
    欺集團成員，予以詐欺犯行之助力，其所實施者，尚非屬構
    成要件之行為，應為幫助犯，是核被告所為，係刑法第339
    條第1 項之詐欺取財罪之幫助犯，爰依刑法第30條第2項 之
    規定，按正犯之刑減輕之。爰審酌被告提供帳戶幫助他人詐
    騙，助長犯罪集團氣焰，擾亂社會安寧，犯後復否認犯行態
    度不佳，及其犯罪之動機、目的、手段等一切情狀，量處如
    主文所示之刑，並諭知易科罰金之折算標準，以資懲儆。
據上論斷，應依刑事訴訟法第299 條第1 項前段，刑法第30條、
第339 條第1 項、第41條第1 項前段，刑法施行法第1 條之1 ，
判決如主文。
本案經檢察官任亭到庭執行職務。
中    華    民    國    98    年    12    月    8     日
                  刑事第五庭    審判長法  官  石家禎
                                      法  官  程士傑
                                      法  官  林家聖
以上正本證明與原本無異。
如不服本判決應於收受判決後10日內向本院提出上訴書狀，並應
敘述具體理由；其未敘述上訴理由者，應於上訴期間屆滿後20日
內向本院補提理由書（均須按他造當事人之人數附繕本）「切勿
逕送上級法院」。
中    華    民    國    98    年    12    月    8     日
                                書記官  陳蓉柔
附錄本判決論罪科刑法條：
刑法第339條第1項
意圖為自己或第三人不法之所有，以詐術使人將本人或第三人之
物交付者，處5 年以下有期徒刑、拘役或科或併科1000元以下罰
金。


司法院資訊處製作；財團法人民間司法改革基金會備份。
